【裁判字號】    99,訴,395
【裁判日期】    991013
【裁判案由】    返還不當得利
【裁判全文】
臺灣屏東地方法院民事判決               99年度訴字第395號
原      告  乙○○
訴訟代理人  鍾武雄律師
被      告  甲○○
上列當事人間返還不當得利事件，本院於民國99年9 月29日言詞
辯論終結，判決如下：
    主  文
被告應給付原告新台幣玖拾萬貳仟伍佰拾陸元，及自民國九十
九年七月二十四日起至清償日止，按週年利率百分之五計算之利
息。
訴訟費用由被告負擔。
本判決於原告以新台幣拾萬元供擔保後，得假執行；但被告如
於執行標的物拍定、變賣前，以新台幣玖拾萬貳仟伍佰拾陸元
為原告預供擔保，得免為假執行。
    事實及理由
一、本件原告起訴請求被告應給付原告新台幣（下同）1,131,53
    6 元，及自起訴狀繕本送達翌日起至清日止，按週年利率百
    分之5 計算之利息；嗣於訴狀送達後，改為請求被告應給付
    原告902,536 元，及自起訴狀繕本送達翌日起至清償日止，
    按週年利率百分之5 計算之利息，核屬減縮應受判決事項之
    聲明，依民事訴訟法第255 條第1 項第3 款規定，於法並無
    不合，應予准許。
二、原告主張：
（一）兩造原為夫妻於民國（下同）96年11月2 日判決離婚（本
    院96婚字第15 6號判決），於離婚前後原告曾於(1)93年12月
    24日為被告代償積欠台新國際商業銀行股份有限公司（下稱
    台新銀行）債款即預備金貸款105,000 元、94年5 月3 日信
    用卡81,000元及97年1 月4 日償勝金118,000 元。(2)98年6
    月12日為被告代償積欠萬泰商業銀行股份有限公司（下稱萬
    泰銀行）信用貸款255,350 元(3)98年11月24日為被告代償積
    欠永豐商業銀行股份有限公司（下稱永豐銀行）84,023元(4)
    94年1 月10日為被告代償積欠國泰世華商業銀行股份有限公
    司（下稱國泰世華銀行）259,163 元，總計902,536 元。以
    上有原告提出之原告代償被告銀行債務明細表、代償台新銀
    行預備金貸款之代償證明書、代償台新銀行信用卡貸款之代
    償切結書、代償台新銀行「償勝金」貸款之代償證明書、代
    償萬泰銀行信用貸款之代償證明書、代償永豐( 安信) 銀行
    信用卡債務之代償證明書、代償國泰銀行「泰有錢」債務之
    代償證明各乙紙等可佐（以上均影本），且經鈞院向各該銀
    行函查屬實。
（二）按無法律上之原因而受利益，致他人受損害者，應返還其
    利益。雖有法律上之原因，而其後已不存在者，亦同。以上
    為民法第179 條所明定，被告因原告代償其積欠上開銀行之
    債務，係無法律上之原因而受有銀行債務免除之利益，致原
    告受有總計902,536 元之損害。爰聲明：被告應給付原告90
    2,536 元及自起訴狀繕本送達之翌日起至清償為止，按年息
    百分之五計算之利息。原告願供擔保，請准宣告假執行。
三、被告抗辯：被告有欠這些銀行的錢沒錯，但欠銀行的錢是原
    告叫被告向銀行辦理信用卡借錢幫她償還欠別人的債款，所
    以當然由原告向銀行還款，原告有做六合彩組頭的樁仔腳等
    語。並聲明：原告之訴駁回。如受不利判決，被告願供擔保
    ，請准免宣告為假執行。
四、兩造不爭執之事實：
（一）對於原告所指欠款銀行之相關資料，兩造均無意見。
（二）對於原告償還上開銀行金額共計902,536 元，兩造均無意
    見。
（三）兩造對於經本院以96年度婚字第156號確定判決無意見。
五、兩造爭執之事項：原告依不當得利請求被告償還代償金額90
    2,536 元，有無理由？
六、本院之判斷：
（一）原告主張償還被告積欠台新銀行、萬泰銀行、永豐銀行、
    國泰世華銀行金額共計902,536 元之事實，有原告提出之其
    代償被告銀行債務明細表、代償台新銀行預備金貸款之代償
    證明書、代償台新銀行信用卡貸款之代償切結書、代償台新
    銀行「償勝金」貸款之代償證明書、代償萬泰銀行信用貸款
    之代償證明書、代償永豐( 安信) 銀行信用卡債務之代償證
    明書、代償國泰銀行「泰有錢」債務之代償證明各乙紙等為
    證，並經本院函請上開銀行分別查覆屬實，有各該銀行函附
    資料在卷足憑（見卷第40－63頁），並為被告所不爭執，堪
    信為真實。
（二）本件之爭點為：原告依不當得利請求被告償還代償金額90
    2,536 元，有無理由？爰審酌如下：
  (1)按當事人主張有利於己之事實者，就其事實有舉證之責任，
    為民事訴訟法第277 條前段所明定。經查本件被告於99年9
    月29日開庭時辯稱：欠銀行的錢是原告叫被告向銀行辦理信
    用卡借錢幫原告償還欠別人的債款，所以當然由原告向銀行
    還款，原告有做六合彩組頭的樁仔腳等語云云；惟查核與其
    先前於99年8 月11日開庭時辯稱：「都是我拿給原告即我前
    妻讓她去向銀行還款」「我都有慢慢的還款。」等語及問以
    如何證明拿錢給原告替被告還錢？則稱：「我簽六合彩有中
    獎就拿給原告。」各等語，前後所辯由何人還錢乙節，並不
    一致，且原告亦否認被告之辯詞，被告對其所稱有利於己之
    事實又未能舉證證明，況查上開積欠銀行之款，係由原告償
    還之事實，已為被告所不爭執，被告上開所辯顯難採信，應
    認原告之主張為真正。
  (2)次按民法第179 條規定之不當得利，凡無法律上之原因，而
    一方受利益，致他方受損害，即可成立，至損益之內容是否
    相同，及受益人對於受損人有無侵權行為，可以不問（參見
    最高法院65年台再字第138 號判例）經查本件被告已自承系
    爭債款是伊個人名義借的，原告並無保證關係等語，足證原
    告並無任何法律上之義務償還系爭債款，則原告代為償還，
    被告因而免負償還義務而受有利益，致原告受有損害。從而
    原告本於不當得利之法律關係，訴請被告被告應給付原告90
    2, 536元，及自起訴狀繕本送達翌日（99年7 月24日）起至
    清償日止，按週年利率百分之5 計算之利息，核屬有據，應
    予准許。
七、兩造均陳明願供擔保，請准宣告假執行及免為假執行，經核
    均無不合，爰分別酌定相當之擔保金額予以准許。
八、本件判決事證已經明確，兩造其餘之攻擊防禦方法及舉證，
    並不影響本判決基礎，爰不逐一論述，附此敘明。
九、據上論結，本件原告之訴為有理由，依民事訴訟法第78條、
    第390 條第2 項、第392 條第2 項、第3 項，判決如主文。
中    華    民    國    99    年    10    月    13    日
                  民事第一庭  法  官  胡晏彰
正本係照原本作成。
如對判決上訴，須於判決送達後20日內向本院提出上訴狀，其未
表明上訴理由者，應於提出上訴後20日內向本院補提理由書狀（
均須按他造當事人之人數附繕本）。
如委任律師提起上訴者，應一併繳納上訴審裁判費。
中    華    民    國    99    年    10    月    13    日
                              書記官  郭松菊

司法院資訊處製作；財團法人民間司法改革基金會備份。
